臺灣臺中地方法院刑事判決  　
111年度訴字第575號
公  訴  人  臺灣臺中地方檢察署檢察官
被      告  黃楠泰


上列被告因妨害公務等案件，經檢察官提起公訴（111年度偵字
第2510號），嗣被告於本院準備程序中就被訴事實為有罪之陳述
，經本院合議庭裁定由受命法官獨任進行簡式審判程序，判決如
下：
    主  文
黃楠泰犯意圖供行使之用而攜帶兇器妨害公務執行罪，處有期徒
刑陸月，如易科罰金，以新臺幣壹仟元折算壹日。
    犯罪事實
一、緣余源富為臺中市交通義勇警察大隊清水中隊第二分隊第三
    小隊之隊長，於民國110年10月9日下午，在臺中市大甲區民
    權路與五福街交岔路口（下稱本案路口），因該處道路實施
    鋪設柏油工程而依法令從事協助交通管制等公共任務。詎黃
    楠泰於同日下午2時14分許，騎乘車牌號碼000-0000號機車
    （下稱本案機車）欲通過本案路口，經余源富攔阻、要求其
    繞道而行後，因認余源富之用語、態度不佳，竟基於意圖供
    行使之用而攜帶兇器妨害公務執行、恐嚇危害安全及傷害他
    人身體之犯意，返回其住處拿取客觀上足以對人之生命、身
    體、安全構成威脅而具有危險性之斧頭、鐵棒各1支，於同
    日下午2時18分許，騎乘本案機車攜帶前揭斧頭、鐵棒至本
    案路口與余源富理論，作勢持前揭斧頭、鐵棒攻擊余源富，
    使余源富心生畏懼，經許智翔等其他在場人上前勸阻後，黃
    楠泰仍趁隙以其右手揮打余源富之左手臂、左側身體1下，
    致余源富受有左肘及左腰疼痛（疑挫傷）等傷害，而以該等
    強暴方式妨害余源富執行公務，旋騎乘本案機車離去。嗣經
    員警獲報到場處理，並調閱道路監視器錄影畫面，始循線查
    悉上情。
二、案經余源富訴由臺中市政府警察局大甲分局報告臺灣臺中地
    方檢察署檢察官偵查後起訴。
    理  由
一、本案被告黃楠泰所犯均非死刑、無期徒刑或最輕本刑有期徒
    刑三年以上之罪，亦非高等法院管轄第一審之案件，且於本
    院準備程序中，被告先就被訴事實為有罪之陳述，經告知被
    告簡式審判程序之旨，並聽取檢察官、被告之意見後，本院
    合議庭裁定由受命法官獨任進行簡式審判程序，故依刑事訴
    訟法第273條之2規定，本案不適用同法第159條第1項有關排
    除傳聞證據之證據能力規定，合先敘明。
二、證據名稱：
(一)被告於警詢時之供述、於本院準備程序及審理中之自白（偵
    卷第51至53頁、本院卷第57、66至67頁）。
(二)證人即告訴人余源富於警詢及偵訊時、證人許智翔於警詢時
    之證述（偵卷第55至65、121至122頁）。
(三)員警職務報告書、光田醫療社團法人光田綜合醫院診斷證明
    書、臺中市民防人員識別證影本、道路監視器錄影畫面截圖
    、案發過程照片、車輛詳細資料報表（偵卷第49、85至101
    、105頁）。
三、論罪：
(一)核被告所為，係犯刑法第135條第3項第2款之意圖供行使之
    用而攜帶兇器妨害公務執行罪、同法第305條之恐嚇危害安
    全罪以及同法第277條第1項之普通傷害罪。
(二)本案被告所為犯行，客觀上固可區分成作勢持斧頭、鐵棒攻
    擊告訴人以及徒手揮打告訴人等行為，惟考量被告實施該等
    行為，均係肇因於不滿告訴人在本案路口從事協助交通管制
    等公共任務時對其之用語及態度，堪認被告係基於同一意思
    決定而為該等行為，且該等行為間具有局部之同一性、著手
    實行階段亦無明顯區隔，依一般社會通念，應整體評價為法
    律概念之同一行為，方符刑罰公平原則，是本案被告係以法
    律上一行為同時觸犯意圖供行使之用而攜帶兇器妨害公務執
    行罪、恐嚇危害安全罪及普通傷害罪，屬想像競合犯，應依
    刑法第55條前段規定，從一重之意圖供行使之用而攜帶兇器
    妨害公務執行罪處斷。　　　　
四、按被告構成累犯之事實及應加重其刑之事項，均應由檢察官
    主張並具體指出證明之方法後，經法院踐行調查、辯論程序
    ，方得作為論以累犯及是否加重其刑之裁判基礎（最高法院
    110年度台上大字第5660號裁定主文參照）。經查，本案起
    訴書之犯罪事實欄雖有記載被告前因違反毒品危害防制條例
    案件之犯罪科刑及執行情形，並認被告於109年1月30日執行
    有期徒刑完畢後，五年內故意再犯本案，請本院依累犯規定
    加重其刑，此有本案起訴書附卷可查，惟公訴檢察官於本院
    審理中，僅於被告就其前案紀錄表示無意見後，空泛陳稱「
    本件被告坦承是累犯，請依法加重」，而未就本案被告構成
    累犯、應依累犯規定加重其刑等事項具體指出證明方法（參
    本院卷第67頁），是依前揭說明，本案顯不具得作為論被告
    以累犯、以累犯規定加重其刑之裁判基礎，為落實中立審判
    之本旨及保障被告受公平審判之權利，本院爰不職權調查、
    認定本案被告是否構成累犯以及有無依累犯規定加重其刑之
    必要，但仍依刑法第57條第5款規定，將本案被告可能構成
    累犯之前科、素行資料列為本案犯行之量刑審酌事由，而對
    本案被告所應負擔之罪責予以充分評價，附此敘明。　
五、爰以行為人之責任為基礎，審酌被告明知告訴人正依法令從
    事協助交通管制等公共任務，竟因認告訴人之用語、態度不
    佳，即攜帶客觀上足以對人之生命、身體、安全構成威脅而
    具有危險性之斧頭、鐵棒各1支，作勢攻擊告訴人，並徒手
    揮打告訴人之左手臂、左側身體1下，造成告訴人受有左肘
    及左腰疼痛等傷害，而以此等強暴方法妨害告訴人執行公務
    ，影響國家公權力之行使，所為實屬不該；又被告迄本案判
    決前，尚未就本案以和解、調解或其他方式賠償告訴人，足
    見本案所生損害猶未經被告於事後為相當填補；惟考量被告
    於本案行為前，雖曾因違反毒品危害防制條例、竊盜等案件
    經法院論罪科刑確定，但未曾因與本案罪質相近之刑事案件
    經法院論罪科刑，此有臺灣高等法院被告前案紀錄表在卷可
    佐，以及被告坦承本案全部犯行之犯後態度，暨被告於本院
    審理中自陳之智識程度、生活狀況（本院卷第67頁）等一切
    情狀，量處如主文所示之刑，並諭知易科罰金之折算標準，
    以示懲儆。
六、末查，被告於本案犯行所用之斧頭、鐵棒各1支，既均未扣
    案而不易特定，若宣告沒收、追徵，不僅徒增執行之勞費，
    亦未必有助於預防犯罪，實不具宣告沒收、追徵之刑法上重
    要性，爰不予宣告沒收、追徵。
七、依刑事訴訟法第273條之1第1項、第299條第1項前段，刑法
    第135條第3項第2款、第305條、第277條第1項、第55條、第
    41條第1項前段，刑法施行法第1條之1第1項，判決如主文。
八、如不服本判決，得自收受送達判決書之日起20日內，向本院
    提出上訴書狀（應付繕本），上訴於管轄之上級法院。
本案經檢察官鄭仙杏提起公訴，檢察官羅秀蓮到庭執行職務。
中　　華　　民　　國　　111 　年　　5 　　月　　31　　日
                  刑事第三庭  法  官  蔡宗儒
以上正本證明與原本無異。
如不服本判決，應於收受送達後20日內向本院提出上訴書狀（應
附繕本）。
告訴人或被害人如不服判決，應備理由具狀向檢察官請求上訴，
上訴期間之計算，以檢察官收受判決正本之日起算。
                              書記官  梁文婷
中　　華　　民　　國　　111 　年　　6 　　月　　2 　　日
附錄本案論罪法條全文：
中華民國刑法第135條
對於公務員依法執行職務時，施強暴脅迫者，處3年以下有期徒
刑、拘役或30萬元以下罰金。
意圖使公務員執行一定之職務或妨害其依法執行一定之職務或使
公務員辭職，而施強暴脅迫者，亦同。
犯前二項之罪而有下列情形之一者，處6月以上5年以下有期徒刑
：
一、以駕駛動力交通工具犯之。
二、意圖供行使之用而攜帶兇器或其他危險物品犯之。
犯前三項之罪，因而致公務員於死者，處無期徒刑或7年以上有
期徒刑；致重傷者，處3年以上10年以下有期徒刑。
中華民國刑法第305條
以加害生命、身體、自由、名譽、財產之事恐嚇他人，致生危害
於安全者，處2年以下有期徒刑、拘役或9千元以下罰金。
中華民國刑法第277條
傷害人之身體或健康者，處5年以下有期徒刑、拘役或50萬元以
下罰金。
犯前項之罪，因而致人於死者，處無期徒刑或7年以上有期徒刑
；致重傷者，處3年以上10年以下有期徒刑。